臺灣屏東地方法院民事裁定
110年度消債職聲免字第88號
聲  請  人  
即 債務 人  黃新元  

代  理  人  李榮唐律師
相  對  人  
即 債權 人  華南商業銀行股份有限公司

法定代理人  張振芳  
代  理  人  賴勇仁  
相  對  人  
即 債權 人  中國信託商業銀行股份有限公司


法定代理人  利明献  


相  對  人  
即 債權 人  滙誠第二資產管理股份有限公司

法定代理人  莊仲沼  


相  對  人  
即 債權 人  合作金庫商業銀行股份有限公司

法定代理人  雷仲達  


上列當事人聲請消費者債務清理事件，本院裁定如下：
    主  文
債務人甲○○應予免責。
    理  由
一、按法院為終止或終結清算程序之裁定確定後，除別有規定外
    ，應以裁定免除債務人之債務。消費者債務清理條例（下稱
    消債條例）第132條定有明文。又法院裁定開始清算程序後
    ，債務人有薪資、執行業務所得或其他固定收入，扣除自己
    及依法應受其扶養者所必要生活費用之數額後仍有餘額，而
    普通債權人之分配總額低於債務人聲請清算前二年間，可處
    分所得扣除自己及依法應受其扶養者所必要生活費用之數額
    者，法院應為不免責之裁定。但債務人證明經普通債權人全
    體同意者，不在此限。另債務人有下列各款情形之一者，法
    院應為不免責之裁定。但債務人證明經普通債權人全體同意
    者，不在此限：一、於七年內曾依破產法或本條例規定受免
    責。二、故意隱匿、毀損應屬清算財團之財產，或為其他不
    利於債權人之處分，致債權人受有損害。三、捏造債務或承
    認不真實之債務。四、聲請清算前二年內，因消費奢侈商品
    或服務、賭博或其他投機行為，所負債務之總額逾聲請清算
    時無擔保及無優先權債務之半數，而生開始清算之原因。五
    、於清算聲請前一年內，已有清算之原因，而隱瞞其事實，
    使他人與之為交易致生損害。六、明知已有清算原因之事實
    ，非基於本人之義務，而以特別利於債權人中之一人或數人
    為目的，提供擔保或消滅債務。七、隱匿、毀棄、偽造或變
    造帳簿或其他會計文件之全部或一部，致其財產之狀況不真
    確。八、故意於財產及收入狀況說明書為不實之記載，或有
    其他故意違反本條例所定義務之行為，致債權人受有損害，
    或重大延滯程序，復為同條例第133、134條所明定。另按法
    院裁定開始更生程序後，債務人免責前，法院裁定開始清算
    程序，其已進行之更生程序，適於清算程序者，作為清算程
    序之一部，其更生聲請視為清算聲請，消債條例第78條第1
    項亦定有明文。
二、經查：
  ㈠聲請人前於民國107年12月24日聲請更生，經本院以108年度
    消債更字第31號裁定自108年8月13日中午12時起開始更生程
    序。嗣於更生程序中，因聲請人逾期未提出新更生方案，且
    同意轉清算程序，經本院以109年度消債清字第55號裁定自1
    09年11月20日中午12時起開始清算程序。復因清算財團之財
    產不敷清償財團費用及債務，經本院於110年10月5日以109
    年度司執消債清字第60號裁定終止清算程序確定等情，業據
    調取上開各卷宗核閱屬實。
  ㈡關於聲請人於開始更生程序後迄今之收入部分，聲請人均受
    僱於屏東汽車客運股份有限公司，每月所得平均約為29,000
    元，有聲請人薪資轉帳存摺影本、在職證明書可佐，且聲請
    人108、109年度分別有所得358,790元及381,396元，平均每
    月約為30,841元，經本院調取稅務電子閘門網路資料查詢表
    核閱無誤，與聲請人主張每月所得大致相符，堪信屬實。另
    聲請人因新冠肺炎疫情致車輛班次減少，自110年5月起至11
    1年2月止留職停薪，並於111年3月復職，經聲請人陳明在卷
    ，本院審酌自110年5月起疫情指揮中心確宣布進入第三級警
    戒，堪認聲請人有留職停薪之情事，則聲請人自108年8月算
    至111年6月之所得共為762,892元（計算式：358,790×5/12＋
    381,396＋29,000×【4＋4】＝762,892）。至聲請人之支出部分
    ，聲請人陳稱每月必要支出共為18,500元，惟未提出全部單
    據供本院審酌，應依消債條例第64條之2第1項規定，以108
    至111年衛生福利部公告每人每月最低生活費之1.2倍計算之
    數額14,866元、14,866元、15,946元、17,076元為計算基準
    。又聲請人之父，於110年5月死亡，死亡時年約77歲，108
    、109年均無所得，名下無不動產，有戶籍謄本、財政部南
    區國稅局108、109年度綜合所得稅各類所得資料清單、遺產
    稅財產參考清單可參，堪認其父生前有受聲請人扶養之必要
    ，而上開扶養義務，參酌聲請人提出之家族系統表及其母之
    除戶戶籍謄本，應由聲請人及其手足2人共同負擔，是依消
    債條例第64條之2第2項規定，以上開108至110年每人每月最
    低生活費1.2倍計算，聲請人上開各年度每月應負擔扶養費
    分別為4,955元、4,955元、5,315元（計算式：14,866÷3＝4,
    955，小數點以下四捨五入，下同；15,946÷3＝5,315）。又
    聲請人育有未成年之女，年約14歲，108至109年均有所得13
    ,000元，名下無財產，有戶籍謄本可參，復經本院調取其之
    稅務電子閘門網路資料查詢表核閱無誤，堪認有受聲請人扶
    養之必要，而上開扶養義務應由聲請人及其配偶共同負擔，
    是依消債條例第64條之2第2項規定，以上開108至111年每人
    每月最低生活費1.2倍計算，聲請人上開各年度每月應負擔
    扶養費分別為7,433元、7,433元、7,973元、8,538元（計算
    式：14,866÷2＝7,433；15,946÷2＝7,973；17,076÷2＝8,538）
    ，則聲請人主張低於上開金額之扶養費6,500元，應屬確實
    。
　㈢綜上，聲請人自108年8月算至111年6月之所得共為762,892元
    ，業如前述。另必要支出及扶養費則共為共為884,840元（
    計算式：【14,866＋4,955＋6,500】×【5＋12】＋【15,946＋5,3
    15＋6,500】×5＋【15,946＋6,500】×7＋【17,076＋6,500】×6＝8
    84,840），是以聲請人於清算程序之固定收入扣除前開必要
    支出及扶養費後，已無剩餘，自無消債條例第133條應不予
    免責規定之適用餘地，先予敘明。此外，本件查無聲請人有
    何其他應不予免責之情形，揆諸前揭說明，自應裁定聲請人
    免責。
三、依首開規定，裁定如主文。
中　　華　　民　　國　　111 　年　　6 　　月　　15　　日
                  民事庭  法　官　彭聖芳
正本係照原本作成。
如不服本裁定應於送達後10日內向本院提出抗告狀，並繳納抗告
費新臺幣1,000元。
中　　華　　民　　國　　111 　年　　6 　　月　　15　　日
                          書記官  孫秀桃